臺灣桃園地方法院刑事裁定　　　　　　 100年度聲判字第29號
聲　請　人
即 告訴 人　楊朱桂香
告訴代理人　呂瑞貞律師
被　　　告　楊志成
　　　　　　張少芬
上列聲請人即告訴人因被告等偽造文書等案件，不服臺灣高等法
院檢察署中華民國100 年4 月19日100 年度上聲議字第2690號駁
回聲請再議之處分（原不起訴處分案號：臺灣桃園地方法院檢察
署99年度偵字第14643號），聲請交付審判，本院裁定如下：
    主  文
聲請駁回。
    理  由
一、按聲請人不服上級法院檢察署檢察長或檢察總長認再議為無
    理由之駁回處分者，得於接受處分書後10日內委任律師提出
    理由狀，向該管第一審法院聲請交付審判；法院認交付審判
    之聲請不合法或無理由者，應駁回之，刑事訴訟法第258 條
    之1 第1 項、第258 條之3 第2 項前段定有明文。查本件聲
    請人即告訴人楊朱桂香以被告楊志成、張少芬共同涉犯刑法
    第216 條、第210 條行使偽造私文書罪、同法第214 條使公
    務員登載不實罪、同法第320 條第1 項竊盜罪、同條第2 項
    竊佔罪等罪嫌而提出告訴，案經臺灣桃園地方法院檢察署檢
    察官偵查後，以99年度偵字第14643 號為不起訴處分，嗣聲
    請人聲請再議，經臺灣高等法院檢察署檢察長認再議無理由
    ，以100 年度上聲議字第2690號處分書駁回聲請，並於民國
    10 0年5 月3 日送達予聲請人，由其同居人即其子楊梅樵代
    為收受。聲請人於接受處分書後10日內，旋委由代理人呂瑞
    貞律師於100 年5 月9 日提出刑事聲請交付審判狀，向本院
    聲請交付審判，此有刑事委任狀及刑事聲請交付審判狀蓋有
    本院收文戳日期附卷可參，復經本院依職權調閱上開偵查、
    再議卷宗核閱無誤，經核聲請人向本案提起本件聲請，程序
    上即屬適法，先予敘明。
二、本件聲請交付審判意旨略謂：桃園縣桃園市○○○路○ 段80
    巷17之1 號6 樓房屋為聲請人購入所有，卻遭聲請人子楊志
    成及其同居人張少芬趁聲請人於96年4 月間外出不在之際竊
    取身分證、郵局及臺北富邦銀行存金簿、提款卡、房屋所有
    權狀、印鑑章，將系爭房屋過戶至張少芬名下，又盜領帳戶
    內之老人年金，因認被告2 人共同涉犯刑法第216 條、第21
    0 條行使偽造私文書罪、同法第214 條使公務員登載不實罪
    、同法第320 條第1 項竊盜罪、同條第2 項竊佔罪等罪嫌云
    云，並以：(一)被告楊志成並無購買房屋之資力，且更無將購
    得之房屋借名登記在聲請人名下，而非其妻或同居人張少芬
    名下之理，可見系爭房屋確實係聲請人購買所有，可傳喚聲
    請人二女婿鄭金星作證即知；(二)聲請人並無失智症之情況，
    係因96年6 、7 月間配合張少芬之要求，而在長庚醫院檢驗
    時故意裝病而取得失智證明；(三)聲請人之郵局、臺北富邦銀
    行帳戶內款項均係楊志成提領，此為楊志成盜領之確證；(四)
    98年1 月21日雙方對話錄音譯文顯示，被告楊志成、張少芬
    均坦認系爭房屋為聲請人購買所有及繳納房貸之情；(五)聲請
    人於96年5 月間發現身分證、印鑑、銀行存摺、提款卡等物
    不見時，是因為被告2 人稱家中遭小偷，才未對被告2 人提
    告，遲至98年1 月21日因遭換鎖而無法進入屋內，才懷疑上
    開物品係遭被告2 人所竊，始延至98年8 月24日提出告訴；
    (六)系爭房屋辦理過戶之委託書上聲請人之簽名係遭被告2 人
    所偽造等語，認檢察官之認定與事實相違，且調查有未盡之
    嫌，原處分書竟為不起訴處分，殊難謂合法，爰聲請交付審
    判云云。
三、惟按聲請人於不服上級檢察署之駁回處分者，得向法院聲請
    交付審判，其目的係為對於檢察官起訴裁量權之制衡，除貫
    徹檢察機關內部檢察一體之原則所含有之內部監督機制外，
    另宜有檢察機關以外之監督機制，由法院介入審查，提供聲
    請人多一層救濟途徑（刑事訴訟法第258 條之1 立法理由參
    照）。此時，法院僅在就檢察官所為不起訴處分是否正確加
    以審查，以防止檢察機關濫權。依此立法精神，法院於審查
    交付審判之聲請有無理由時，應以審酌聲請人所指摘不利被
    告之事證未經檢察機關詳為調查或斟酌，或不起訴處分書所
    載理由違背經驗法則、論理法則及證據法則為限，方符本條
    係為制衡檢察官起訴裁量權之立法意旨。又刑事訴訟法第25
    1 條所定，檢察官依偵查所得之證據足認被告有犯罪嫌疑者
    ，應提起公訴，此之所謂「足認被告有犯罪嫌疑者」，乃檢
    察官之起訴門檻需有「足夠之犯罪嫌疑」，並非所謂「有合
    理可疑」而已，詳言之，乃依偵查所得事證，被告之犯行很
    可能獲致有罪判決，具有罪判決之高度可能始足當之，而法
    院之審查僅能限制在檢察官終結偵查處分是否違反上開應起
    訴而未起訴之起訴法定原則情形，若案件未達起訴門檻者，
    即應認無理由而予駁回。次按犯罪事實應依證據認定之，無
    證據不得認定犯罪事實，刑事訴訟法第154 條第2 項定有明
    文。而事實之認定，應憑證據，如未能發現相當證據，或證
    據不足以證明，自不能以推測或擬制之方法，為裁判基礎；
    且告訴人之告訴，係以使被告受刑事訴追為目的，是其陳述
    是否與事實相符，仍應調查其他證據以資審認（最高法院40
    年台上字第86號、52年台上字第1300號判例參照）。
四、經查，本件駁回再議處分書及原檢察官不起訴處分書已於處
    分書理由欄內說明：(一)以聲請人於96年12月間至97年12月間
    經長庚醫院鑑定患有「阿滋海默式症合併失智症」，且出現
    幻想等癥狀，衡以聲請人竟遲至98年8 月24日始提出告訴，
    所指尚難盡信。(二)證人即聲請人之女楊曉薇（原名楊素秋）
    於偵查中明確結證：系爭房地為被告楊志成出資所購，僅因
    楊志成前有幫人作保，將房地借名登記在其母即聲請人名下
    ，且當初購屋，係因楊梅樵向地下錢莊借貸，原住處常遭地
    下錢莊人員討債，楊志成始另購系爭房屋居住，又聲請人十
    幾年來均係被告楊志成照顧，生病悉由楊志成接送就醫等情
    ，衡以被告楊志成非惟聲請人之至親，且有多年照顧聲請人
    之實，則其受聲請人委託保管身分證、存摺、印章等物品，
    與常理並無相悖。稽之聲請人既指稱被告楊志成早於96年間
    即竊取其所有之上開物品，豈有迨至98年8 月24日始提告訴
    ，亦非無疑。(三)復稽之被告楊志成臺北銀行桂林分行帳號00
    000000000 號帳戶確有按期匯款轉帳至聲請人臺北富邦銀行
    桂林分行帳號00000000000000號之房貸帳戶繳款之紀錄，有
    被告帳戶存摺影本、聲請人帳戶之臺北富邦銀行放款帳卡影
    本各1 份在卷可查，益徵證人楊曉薇所證，信而有徵。(四)經
    內政部警政署刑事警察局鑑定結果，本案委任書之「楊朱桂
    香」簽名雖與聲請人本人簽名之運筆方式不符，惟無法認定
    為楊志成所書寫，有卷附鑑定書可參（見偵卷第6 頁），難
    認為楊志成所簽寫，且況以被告楊志成與聲請人之至親依附
    信賴關係，則聲請人委由楊志成辦理印鑑證明手續，並未違
    常。(五)聲請人於98年1 月21日下午4 時許，經楊梅樵帶同返
    抵上址時，被告張少芬並隨即帶聲請人入屋，由子即聲請人
    之孫楊○白陪伴照顧，顯見被告2 人並無拒絕聲請人進屋，
    又渠等先前因住宅安全需求而更換門鎖之舉，亦難認係妨害
    聲請人入屋之強制犯行，復查無其他積極證據足認被告2 人
    涉有何犯行，應認被告2 人罪嫌尚有不足，而為不起訴處分
    、駁回再議處分，所憑據之理由，俱有卷內各項訴訟資料可
    稽，自形式上觀察，並未違背客觀存在之經驗法則或論理法
    則。且另查：(一)聲請人於96年12月間至97年12月間經長庚醫
    院鑑定患有「阿滋海默式症合併失智症」，且出現幻想等癥
    狀，係經長庚醫院長期醫療診治之鑑定結果，又聲請人之女
    即證人楊曉薇於偵訊時亦結證聲請人現確有幻想症狀，而聲
    請人自提出告訴至聲請再議時，均從未對長庚醫院鑑定結果
    提出質疑，於本件聲請交付審判時，竟突指遭被告2 人教唆
    ，故於檢驗時裝病以取失智證明云云，要難採信。(二)被告楊
    志成確有持續按期匯款至聲請人帳戶內繳納房貸，是被告楊
    志成是否另由聲請人上揭帳戶內提領款項，亦難逕認被告楊
    志成有不法所有意圖之確證。(三)依聲請人所提98年1 月21日
    之譯文，並無被告楊志成、張少芬坦認系爭房屋為聲請人所
    有之言語；且依證人楊曉薇99年4 月15日偵訊時具結證稱：
    98年1 月17日楊梅樵到我家，找我及大、小妹，說要串通整
    楊志成，叫我不要跟楊志成講，後來楊梅樵跟楊志成就起衝
    突等情，佐以楊梅樵於98年1 月21日帶聲請人返抵上址，並
    預備錄音筆錄製與被告2 人對話內容之舉，稽之譯文內容又
    夾雜諸多情緒用語，可見楊梅樵與被告2 人間確有嚴重嫌隙
    ，則聲請人於遭楊梅樵帶回後，所提出本案對被告2 人之刑
    事告訴，動機可議，所述要難盡信。(四)聲請人雖另聲請傳喚
    證人即二女婿鄭金星，查明系爭房屋是否為被告楊志成所購
    買云云，惟按刑事訴訟法第258 條第3 項規定法院審查聲請
    交付審判案件時「得為必要之調查」，其調查證據之範圍，
    應以偵查中曾顯現之證據為限；本院不得就告訴人新提出之
    證據再為調查，亦不得蒐集偵查卷以外之證據；且原檢察官
    依卷內證據，已足認被告並無聲請人所指涉竊盜、竊佔、強
    制及偽造文書犯行之心證，亦無再予調查之必要。聲請交付
    審判意旨猶執陳詞，對於原處分書已經說明論證之事項，重
    為爭執，漫詞指摘原處分違法不當，請求交付審判，非有理
    由，應予駁回。
五、依刑事訴訟法第258條之3第2項前段，裁定如主文。
中    華    民    國   100    年    8     月    31    日
                  刑事第九庭  審判長法  官  吳為平
                                    法  官  陳正昇
                                    法  官  蘇琬能
以上正本證明與原本無異。
不得抗告。
                                    書記官  黃惠鈴
中    華    民    國   100    年    8     月    31    日